臺灣臺北地方法院民事判決 
110年度婚字第74號
原      告  甲○○  
訴訟代理人  李慶峰律師
被      告  乙○○  
訴訟代理人  劉安桓律師
複  代理人  林博文律師
上列當事人間請求離婚等事件，本院於民國一百一十一年十一月
二十三日言詞辯論終結，判決如下：
    主      文
原告之訴駁回。
訴訟費用由原告負擔。
    事實及理由
壹、程序部分：
   按數家事訴訟事件，或家事訴訟事件及家事非訟事件請求之
   基礎事實相牽連者，得向就其中一家事訴訟事件有管轄權之
   少年及家事法院合併請求，不受民事訴訟法第53條及第248 
   條規定之限制。前項情形，得於第一審或第二審言詞辯論終
   結前為請求之變更、追加或為反請求。法院就前條第1 項至
   第3 項所定得合併請求、變更、追加或反請求之數宗事件，
   應合併審理、合併裁判，家事事件法第41條第1 、2項、第42
   條第1 項前段分別定有明文。查原告原起訴請求判准兩造離
   婚並請求酌定未成年子女之親權，暨被告應將婚姻期間，從
   原告薪資帳戶中轉至自己帳戶名下之現金，一半歸還原告，
   另被告名下門牌號碼為新北市○○區○○路○段00巷00號4樓之房
   屋（下稱系爭不動產）婚姻期間繳納之房屋貸款，一半歸還
   原告（見本院卷一第9頁）；嗣於民國110年4月12日具狀變更
   請求：㈠請准原告與被告離婚。㈡對於兩造所生未成年子女丙○
   ○(男，00年0月00日生)、丁○○(男，00年0月00日生)（以下合
   稱未成年子女2人，單指其中之一則逕稱其姓名）權利義務之
   行使或負擔，由原告單獨任之。㈢被告應自本件判決確定之日
   起至未成年子女2人成年之日止，按月於每月10日前，各給付
   扶養費新臺幣（下同）15,000元，並由原告代為收受。前開
   定期金給付，如遲誤1期不履行者，其後之12期視為亦已到期
   。㈣訴訟費用由被告負擔（見本院卷一第205頁）；再於111年
   8月3日言詞辯論程序當庭更正訴之聲明㈢：被告應自本件判決
   確定之日起至未成年子女2人年滿18歲之日止，按月於每月10
   日前，各給付扶養15,000元，並由原告代為收受。前開定期
   金給付，如遲誤1期不履行者，其後之12期視為亦已到期（見
   本院卷一第325頁）；核其變更之基礎事實同一，被告對此亦
   無意見（見本院卷一第325頁），揆諸前開法條規定，應予准
   許。
貳、實體事項：
一、原告主張：
　㈠兩造於94年1月6日結婚，育有未成年子女2人，婚後由原告父
    親無償提供其所有門牌號碼為臺北市○○區○○路0段00○0號之
    房屋(下稱系爭房屋)，供兩造及未成年子女2人居住。兩造
    於96年間次子丁○○出生後不久即未再同房迄今。兩造結婚時
    所購買之茶几、餐桌，被告以小孩子學走路會撞到為由，叫
    原告將茶几、餐桌清除，至今家中均無擺放茶几、餐桌，另
    原告在家中堆放眾多小孩小時候之玩具、上學之書籍、課外
    讀物及其他雜物，被告均不願送人或丟棄，致家中環境有如
    垃圾堆。
　㈡被告因婚後懷孕，即無上班工作在家待產，家中經濟開銷全
    由原告一人獨自承擔一家四口之家庭生活費用開銷，然被告
    竟任意浪費財產，將原告工作所得均花用殆盡。又原告任職
    警察工作，94年間月收入約7萬餘元，年終有考績獎金、年
    終獎金等固定收入，然原告因婚前分期購買車輛，及結婚拍
    攝婚紗、購買家俱、籌備婚禮等花費，除兩張信用卡均已刷
    滿額，另又向銀行辦理信用貸款，籌備婚禮及購買家俱等相
    關開銷，被告均未支付，婚宴後原告父親將所收得之禮金，
    扣除餐廳宴客費用（原告父親先行代墊）約10餘萬，全數交
    給被告。婚後被告按月向原告索取欲繳納其名下位於○○之房
    屋（下稱系爭不動產）貸款約1萬6千元，原告雖已背負卡債
    、信貸，但均無怨言支付該房屋貸款及相關費用，原告多次
    與被告商談，是否將上述房屋出租，可減輕房貸壓力，惟遭
    被告以各種理由拒絕外，竟以休假時可至○○度假為由，要求
    再購買新洗衣機、電視等家電，放在上述平日無人居住之房
    屋，原告實無力再支付相關費用，希望夫妻同心協力不分你
    我將貸款還清，被告非但未將上述所收之禮金拿出來應急，
    竟未與原告商談之下，逕向原告父母借款100萬，原告父母
    親愛子心切，隨即開立支票100萬元，供原告還清所有卡債
    、車貸、信貸，並訓斥原告理財欠佳，原告在父母親訓斥下
    ，將薪資帳戶提款卡、信用卡全數交由被告保管，向原告父
    母所借之100萬，每月攤還1萬元，然被告僅支付約半年，即
    未再支付，亦未告知原告，原告輾轉得知後，質問被告為何
    未依約定支付，被告僅以「沒錢，錢不夠用，你以為你一個
    月賺多少錢」等語回應。又原告每月薪資、每月中超勤加班
    費入帳後，被告均隨即將之提領一空，且未用於家庭開銷，
    致原告名下均無任何存款。被告保管原告之薪資帳戶提款卡
    、信用卡後，每日僅放置200元在原告皮夾內，支應原告每
    日之早、中、晚餐及煙錢，嗣因200元實無法支應，幾次爭
    吵下，被告雖更改為每日300元，仍無力應付正常社交及突
    發狀況，原告多次跟被告溝通，被告竟以「人家請你喝飲料
    你就不要喝」、「吃飯自己吃自己的」等語回應原告，為此
    兩造多次爭吵後，被告始改為每4日在原告皮夾內放置1,200
    元，但每日均查看原告皮夾，若有金錢短缺即質問原告金錢
    流向，被告如拿錢請原告外出購物，返家後被告均持計算機
    ，核對所購買之物品發票、金額及所找回之零錢，連缺少1
    元也質問原告，致原告受盡屈辱，於精神上及經濟上飽受折
    磨。兩造多年因金錢使用方式之不同而爭吵，原告於105年7
    、8月間實無法再忍受被告控管金錢之方式，遂將郵局薪資
    帳戶提款卡掛失補發新卡，被告得知後，方與原告商談，願
    每月給原告2萬元自行運用。又原告父母親於106年間，因故
    與胞兄有訴訟紛爭，向原告商借15萬元聘請律師，原告隨即
    告知被告，提領15萬元供原告父母親聘請律師，惟被告竟以
    「沒錢，你們家很奇怪，有錢不會分一分大家都高興」之言
    詞回應，原告於無奈，只得另行向土地銀行申辦信用貸款15
    萬元，交由父母親聘請律師之用。另被告於107年間，以次
    子丁○○考試前三名為由，要帶小孩至日本旅遊，請原告再向
    土地銀行信用貸款30萬元，作為出國旅費，原告曾表示如真
    的沒錢，就不要出國旅遊，惟被告執意要出國旅遊，且不願
    將多年來從原告薪資帳戶提領，存在自己名下帳戶之現金拿
    出來作為旅費，原告為求家庭圓滿，只得再度向土地銀行信
    用貸款30萬元。另原告父母雖居住在系爭房屋附近，然在新
    北市○○山區亦有房屋，30多年來均為原告父親自行開車載同
    原告母親往返兩地，惟原告父親於108年間，身體狀況欠佳
    ，無法再自行開車往返兩地，大多由原告駕車接送，因原告
    所有之車輛之車齡已16年，且為吉普車種，車身較高，原告
    父母上下車不便，原告欲購買新車讓父母親有較舒適之乘車
    環境，且考量系爭不動產之房貸於108年間亦已繳完，貸款
    購置新車應無太大負擔，故於109年6月底，與被告商談購置
    新車事宜，詎被告竟回答「要載你爸媽，叫你爸媽買，你爸
    媽財產這麼多，你自己壞習慣這麼多，趕快叫你爸媽分一分
    ，大家花一花」等如此大逆不道之言詞。被告長年強勢控管
    家中經濟，令原告痛苦不堪，更於111年9月13日以不堪之言
    語辱罵原告，更致兩造夫妻間之情份蕩然無存，危及兩造婚
    姻關係之維繫，並動搖夫妻間誠摯之基礎。原告多次與被告
    溝通、尋求解決問題，卻未見被告有何積極溝通修補感情裂
    痕、共思填補婚姻生活之不完滿，亦無夫妻間應有之關懷互
    動，反任令婚姻關係疏離，終致無可挽回，實已構成民法第
    1052條第2項之離婚事由。
  ㈢原告與未成年子女2人同為男性，依同性別原則及手足不分離
    等原則，對於未成年子女2人權利義務之行使或負擔，實應
    由原告單獨任之，較符合未成年子女之利益。又依行政院主
    計總處所公布之平均每人月消費支出，臺北市108年平均每
    人每月消費支出為30,981元，應由兩造平均分擔未成年子女
    2人之扶養費用，故被告每月應負擔未成年子女2人之扶養費
    各為15,000元，並依家事事件法第107條第2項準用同法第10
    0條第3項之規定，請求宣告分期給付遲誤一期履行者，其後
    之12期(即一年份之定期金)視為亦已到期，以維未成年子女
    之最佳利益。為此，爰依民法第1052條第2項、同法第1055
    條第1項、第1084條第2項、家事事件法第100條之規定，提
    起本件訴訟，請求法院擇一判准兩造離婚等語，並聲明：⒈
    請准原告與被告離婚。⒉對於兩造所生未成年子女2人權利義
    務之行使或負擔，由原告單獨任之。⒊被告應自本件判決確
    定之日起至未成年子女2人年滿18歲之日止，按月於每月10
    日前，各給付扶養費15,000元，並由原告代為收受。前開定
    期金給付，如遲誤1期不履行者，其後之12期視為亦已到期
    。⒋訴訟費用由被告負擔。　
二、被告則以：
　㈠兩造婚姻存續中，原告聚會頻繁，於金錢之使用上奢侈浪費
    ，導致負債二百多萬，為掩蓋事實居然向被告謊稱只負債10
    0萬，被告迫於無奈且為了家庭生計，對於家庭之支出皆謹
    慎核對並詳細記載收支明細。原告在大兒子丙○○一歲時因外
    遇而不回家，被告努力挽回原告，於和公公、婆婆、原告之
    家庭會議中達成共識，由原告將薪資全部交給被告管理，在
    彼此配合下兩造感情尚屬穩定。原告遵從其父母之指示，將
    薪資帳戶提款卡、信用卡全數交由被告保管後，生活開銷均
    由被告打理支應，被告勤儉持家，原告每月薪資均用於支應
    家庭生活費用，並無原告所指不事家務或將薪資存入被告個
    人帳戶，納為被告私人存款之情。兩造家庭生活費每月支出
    逾10萬元，遠高於原告之薪資，被告除靠婚前存款、長輩接
    濟、解除定存以支應外，尚須向被告兄長借款27萬元以支應
    家庭開銷，並允諾在2年內還清，並無原告所稱向其父母借
    款100萬元之事。又依據淡水第一信用合作社之交易明細表
    可知，系爭不動產之房貸均以現金匯入，多以被告婚前存款
    及被告父母之協助而支應，並非以原告薪資繳納；另原告之
    帳戶雖於96年至99年間，匯入352,000元至淡水第一信用合
    作社，倘原告反對，理應於斯時反對，而非於相隔10餘年後
    ，始以之主張難以維持婚姻之重大事由，顯見原告當時明知
    並同意。又被告係為鼓勵未成年子女2人而提出出國之要求
    ，原告亦表示同意，顯見原告係自願申辦信用貸款30萬元作
    為全家日本旅費使用。被告自與原告結婚迄今17年，於家中
    相夫教子，恪盡為人母、為人妻之責，原告揮霍無度，致負
    債300多萬元，均賴被告控制家庭支出，始得以維持全家生
    計。原告所述不實，兩造婚姻並無難以維持婚姻之事實，縱
    認兩造有別居之事實，亦非可歸責於被告，故原告主張之離
    婚事由均與事實不符，其請求離婚應為無理由。
　㈡兩造婚姻存續期間育有未成年子女2人，被告不願離婚，且未
    成年子女2人年紀尚小，孩子成長過程中需要雙親之陪伴以
    健全身心發展。又原告只要情緒不好或想奢侈浪費時，就會
    將提領薪資之提款卡拿走或重辦一張新的提款卡，其舉動足
    使全家生活陷入困難，難認能照顧好未成年子女；且共同行
    使親權為兩造婚姻存續中必然之事，故未成年子女2人權利
    義務之行使負擔由兩造共同任之，應較符合未成年子女之最
    佳利益。 
　㈢被告因無在外工作，依現下之經濟能力無力負擔每月15,000
    元之扶養費用，況且兩造之婚姻仍繼續存續中，要求被告給
    付扶養費實屬無必要等語，資為抗辯，並聲明：⒈原告之訴
    駁回。⒉訴訟費用由原告負擔。 
三、得心證之理由：　　
　㈠按民法第1052條第1項所列舉10款判決離婚事由以外之重大事
    由，難以維持婚姻者，夫妻之一方得請求離婚，但其事由應
    由夫妻之一方負責者，僅他方得請求離婚，民法第1052條第
    2項定有明文。所謂「有前項以外之重大事由，難以維持婚
    姻者」，乃抽象的、概括的離婚事由，判斷標準為婚姻是否
    已生破綻而無回復之希望，此非可由當事人已喪失維持婚姻
    意欲之主觀面加以認定，而應依客觀的標準，即難以維持婚
    姻之事實，是否已達於倘處於同一境況，任何人均將喪失維
    持婚姻希望之程度以決之。倘該重大事由，夫妻雙方均須負
    責時，應比較衡量雙方之有責程度，僅責任較輕之一方得向
    責任較重之他方請求離婚。是責任較重之一方應不得向責任
    較輕之他方請求離婚（最高法院94年度台上字第115號裁判
    意旨可資參照）。次按當事人主張有利於己之事實者，就其
    事實有舉證責任，為民事訴訟法第277條所明定，該規定依
    據家事事件法第51條規定，於家事訴訟事件亦準用之。
　㈡兩造於94年1月6日結婚，育有未成年子女2人，婚後同住在系
    爭房屋，現婚姻關係存續中等情，有卷附之戶籍謄本可考（
    見本院卷一第19頁），且為兩造所不爭執，堪信為真。　
　㈢原告主張被告長年強制控管家中經濟，致兩造夫妻間之情份
    蕩然無存，危及兩造婚姻關係之維繫，並動搖夫妻間誠摯之
    基礎等情，固據提出原告郵局薪資帳戶存摺、系爭房屋照片
    、111年9月13日錄音光碟等件為證（見本院卷一第21至77頁
    、卷二第19頁），然為被告所否認，並辯以上詞。而依兩造
    所陳，原告於兩造結婚前已背負卡債、信貸，婚後遭父母親
    訓斥理財欠佳，始將薪資帳戶提款卡、信用卡全數交由被告
    保管，並由被告打理支應家庭開銷，實難認原告所指：被告
    長年強制控管家中經濟一節為真。又原告自承因系爭不動產
    之房貸於108年間已繳清，貸款購置新車應無太大負擔，於1
    09年6月底，與被告商議購買新車等情，顯見被告於保管原
    告之薪資帳戶提款卡、信用卡後，不但要打理支應生活開銷
    ，尚須償還原告之卡債、信貸，且因債務減輕，始讓原告於
    109年間認貸款購置新車應無太大負擔，則被告辯稱：伊保
    管原告之帳戶提款卡、信用卡後，勤儉持家，均賴伊控制家
    庭支出，始得以維持全家生計等語，尚非子虛。原告亦未提
    出被告未將原告薪資用於家庭開銷未用於家庭開銷之證明，
    此部分主張，礙難採信。另原告主張被告僅每日放置200元
    供原告使用，無法應對生活花費及正常社交狀況，致原告於
    精神上及經濟上飽受折磨云云。惟如前所述，原告於結婚前
    已背負卡債、信貸，後遭父母親訓斥理財欠佳，始將薪資帳
    戶提款卡、信用卡全數交由被告保管，則被告為清償原告婚
    前之債務，控管家庭支出，而每日僅放置200元供原告花費
    ，難認被告係造成兩造婚姻破綻之可歸責之一方；縱原告認
    此金額無法應對生活花費及正常社交狀況，亦非不得經由兩
    造就家中經濟狀況為溝通協商而解決，難因雙方對於財務規
    劃之意見不一，即遽認婚姻已生破綻，無法維持；況原告陳
    稱於105年7、8月間，被告與原告商談，每月給原告2萬元自
    行運用等語，益徵兩造對於財務之運用已取得部分共識，原
    告自不得再據此主張為離婚事由。原告又主張：被告明知家
    中經濟狀況入不敷出，竟於107年間以丁○○考試成績前三名
    ，已答應要帶未成年子女丁○○到日本旅遊為由，要求原告申
    辦信用貸款30萬元作為全家日本旅費使用，任意浪費財產云
    云。惟原告坦承其為求家庭圓滿，向土地銀行信用貸款30萬
    元等語，顯見原告亦認為此次旅遊有助於家庭圓滿而同意向
    銀行貸款，自不得事後以此歸責於被告。另原告指責被告婚
    後未工作，卻不事家務，致家中環境雜亂不堪云云。惟查，
    夫妻本為平等之個體，男女結婚後，縱協議由一方負擔經濟
    責任，外出工作，另一方則在家擔任照顧子女之責任，然家
    事勞動，本屬家人共同責任，不因一方未外出工作，即應由
    其獨自負擔所有之家事勞動，是原告以被告婚後未工作為由
    ，將家務雜亂責任，諉由被告一人承擔，難認可採。至原告
    主張被告於111年9月13日，以「說謊，存摺印章一直在你那
    邊，你自己的卡是自己刷的，你竟然說謊!你是人渣!你說謊
    !你為什麼要說謊!你為了那一點錢，你出賣良心!你他媽的!
    我付出我的青春，你這樣對我!你會得到報應的，甲○○!你會
    得到報應的!他媽的!你在說謊嘛!」等語辱罵原告，被告對
    此雖不否認，惟被告因兩造目前離婚訴訟進行中，不滿原告
    所指，致有一時情緒反彈，實難認屬於應由被告負責之無法
    維持婚姻之重大事由。基上，原告對於兩造婚姻已生重大破
    綻事由之主張，舉證顯有未足。本院審酌被告維持婚姻之主
    觀意願及客觀相處狀況等情事，認兩造婚姻客觀上尚未達於
    倘處於同一境況，一般人均將喪失維持婚姻意欲之程度，原
    告自不得僅憑其一方主觀上已喪失維持婚姻之意欲，率爾主
    張兩造間已有難以維持婚姻之重大事由存在。準此，原告以
    兩造婚姻有難以維持之重大事由，依民法第1052條第2項規
    定訴請離婚，核屬無據。
四、綜上所述，原告主張兩造間有可歸責被告之重大事由難以維
    持婚姻等情，為不足採。從而，原告依民法第1052條第2項
    之規定，訴請判准兩造離婚，為無理由，應予駁回。原告離
    婚之訴既經駁回，則其合併聲請酌定親權、給付將來扶養費
    部分，即失所依據，亦應駁回。　
五、本件事證已臻明確，兩造其餘攻擊防禦方法及證據資料，核
    與判決結果不生影響，爰不逐一論述，併予敘明。
六、訴訟費用負擔之依據：家事事件法第51條、民事訴訟法第78
    條。　　　　　　
中　　華　　民　　國　 111　　年　　12　　月　　19　  日
                  家事法庭    法    官　  蘇珍芬
以上正本係照原本作成。
如對本判決上訴，須於判決送達後20日內向本院提出上訴狀。如
委任律師提起上訴者，應一併繳納上訴審裁判費。　　　　　
                              書 記 官    羅  蓉
中　　華　　民　　國　　111 　年　　12　　月　　19　　日